【裁判字號】    98,訴,301
【裁判日期】    990115
【裁判案由】    偽造文書等
【裁判全文】
臺灣士林地方法院刑事判決               98年度訴字第301號
公  訴  人  臺灣士林地方法院檢察署檢察官
被      告  甲○○
選任辯護人  陳達成律師
上列被告因偽造文書等案件，經檢察官提起公訴（98年度調偵字
第313 號），被告於準備程序就被訴事實為有罪之陳述，經本院
合議庭裁定由受命法官獨任依簡式審判程序審理，並判決如下：
    主  文
甲○○犯行使偽造公文書罪，累犯，處有期徒刑壹年貳月。偽造
之「吳順進」印章壹枚及印文共貳拾壹枚均沒收。
    事  實
一、甲○○於民國94年間，曾因竊盜案件，經本院判處有期徒刑
    8 月確定，已於民國95年1 月16日入監服刑，嗣於95年9 月
    15日因執行完畢出監。詎仍不知悔改，於96年4 、5 月間，
    因多次至乙○○所經營、位於臺北縣汐止市○○街71號小吃
    店用餐之故，而結識乙○○並知悉乙○○有意購屋，認有利
    可圖，明知其非大成營造股份有限公司（下稱大成公司）之
    人員、亦未曾向寶中建設股份有限公司（下稱寶中公司）買
    賣房屋、未持中華郵政股份有限公司（下稱中華郵政公司）
    新臺幣（下同）1 億元之定存單，亦非臺北縣汐止市○○○
    段叭嗹港口小段402-001 至402-006 號等地號土地之土地所
    有權人，桃園縣政府地政局並未對寶中公司發函及並不認識
    「吳順進」各情，竟基於意圖為自己不法所有之詐欺犯意及
    行使偽造公文書、私文書之犯意，先於97年間某日，在不詳
    地點，委由不知情之人偽造如附表編號1 所示之「吳順進」
    印章1 枚，後於97年4 、5 月間，在其居所內，以電腦列印
    或以前揭偽造「吳順進」印章偽造「吳順進」印文共21枚（
    詳如附表所示）之方式，接續偽造如附表編號2 至15所示之
    公、私文書，足以生損害於桃園縣政府、臺北縣汐止地政事
    務所、中華郵政公司、寶中公司對於文書管理之正確性及吳
    順進。後於97年5 月初某日，在前揭小吃店內，持前揭偽造
    之如附表編號2 所示之大成公司名片及如附表編號6 所示之
    寶中公司簡易型簽訂契約書，向乙○○佯稱：其係大成公司
    負責人，因大成公司承攬寶中公司所興建之傅家寶第13期建
    案，故以較低價格向寶中公司購入預售屋，可以最低價格轉
    售等言詞，使乙○○陷於錯誤，在上開小吃店內，將簽約金
    2 萬8 千元及自備款10萬元交予甲○○，甲○○則接續將偽
    造之如附表編號2 號及6 至8 號所示之文書交予乙○○收執
    以行使。嗣甲○○各於同年5 月14日、24日、26日、27日、
    6 月2 日、3 日及6 日，在前揭小吃店內，以繳交各項款項
    、稅費或仲介費為由，接續向乙○○詐得2 萬1 千元、1 萬
    6 千元，1 萬2, 828元、3 萬元、10萬元、7 萬元、10萬元
    、1 萬1 千元及5 萬元等款項，並接續將已偽造之如附表編
    號3 至5 號及9 至14號所示之文書交予乙○○收執、保管以
    行使，足以生損害於桃園縣政府、臺北縣汐止地政事務所、
    中華郵政公司、寶中公司對於文書管理之正確性及吳順進。
    嗣乙○○察覺甲○○已避不見面，經報警處理，始悉受騙。
二、案經臺北縣政府警察局汐止分局報請臺灣士林地方法院檢察
    署檢察官偵查後起訴。
    理  由
一、上揭事實，業據被告甲○○於偵查及本院審理時均已自承不
    諱（分見偵緝卷第44頁、本院訴字卷第20頁、第29至30頁及
    第48頁），核與證人被害人乙○○、周慧岳（乙○○配偶）
    各於警詢及偵查中所指述之被害情節大致相符（分見偵卷第
    14至15頁、第35至36頁、偵緝卷第44頁及第27至28頁）；並
    有臺北縣汐止地政事務所98年1 月9 日北縣汐地資字第0980
    000178號函文所檢附之土地登記謄本、桃園縣政府98年1 月
    12日府地重字第0980013773號函、中華郵政公司98年1 月13
    日儲字第0980006341號函及如附表編號2 至15所示之文書等
    件附卷可憑（分見偵卷第71至78頁、第79頁、第80頁、第17
    至27頁、第49至54頁），足認被告前開自白與事實相符，應
    可採信。本件事證明確，被告犯行洵堪認定，應依法論科。
二、刑法上所稱之公文書，係指公務員職務上製作之文書，即以
    公務員為其製作之主體，且係本其職務而製作而言，至文書
    內容之為公法上關係抑為私法上關係，其製作之程式為法定
    程式抑為意定程式及既冒用該機關名義作成，形式上足使人
    誤信為真正，縱未加蓋印信，其程式有欠缺，均所不計；又
    土地登記謄本係公務員就其職務上掌管之土地登記簿所載內
    容而為轉載，並證明內容與登記簿記載資料相同之文書，性
    質上與刑法第212 條關於品行、能力、服務或其他相類證書
    之特種文書迥異，應屬刑法第211 條之公文書。查被告甲○
    ○所偽造之如附表編號2 所示之「桃園縣政府地政局」之公
    文，雖無機關之印信，且公文所示之機關非屬得單獨對外表
    示意思之行政機關，然依前開公文之形式以觀，已足使人誤
    信該公文為真正，當屬刑法所稱之公文書無疑。又被告明知
    其非臺北縣汐止市○○○段叭嗹港口小段402-001 至402-00
    6 號等地號土地之土地所有權人，另桃園縣政府並未對寶中
    公司發函，竟虛偽製作如附表編號3 至4 號所示之公文及土
    地登記謄本等公文書，復又提出以行使；又明知其非大成公
    司人員、未曾向寶中公司購入預售屋，未持中華郵政公司定
    存單，竟偽造如附表編號2 號及6 至14號所示之私文書，並
    提出以行使，足以生損害於桃園縣政府、臺北縣汐止地政事
    務所、中華郵政公司、寶中公司對於文書管理之正確性及吳
    順進。
三、核被告甲○○所為，各係犯刑法第216 條、第210 條之行使
    偽造私文書罪、同法第216 條、第211 條之行使偽造公文書
    罪及同法第339 條第1 項詐欺取財罪。被告利用不知情之人
    偽造附表編號1 所示「吳順進」之印章，應論以間接正犯。
    被告偽造印章、印文之低度行為為偽造私文書、偽造公文書
    之高度行為所吸收，偽造私文書、偽造公文書之低度行為復
    為行使之高度行為所吸收，均不另論罪。被告多次行使偽造
    私文書、行使偽造公文書、詐欺取財犯行，皆係於密切接近
    之時地實施，侵害被害人之財產法益，各行為之獨立性極為
    薄弱，依一般社會健全觀念，在時間差距上，難以強行分開
    ，各應論以接續犯一罪。又被告行使偽造私文書、行使偽造
    公文書及詐欺取財犯行，係一行為觸犯數罪名，應依刑法第
    55條之規定，從一重論以行使偽造公文書罪。另被告有如事
    實欄所載之論罪科刑並已執行完畢等情，有臺灣高等法院被
    告前案紀錄表附卷可參，其於有期徒刑執行完畢5 年內，再
    故意犯有期徒刑以上之本罪，應依刑法第47條第1 項之規定
    ，論以累犯，並加重其刑。爰審酌被告之犯罪動機、智識程
    度、生活狀況與犯罪後終能供認犯行之態度及已賠償被害人
    損失等一切情狀，量處如主文所示之刑，以資懲儆。至被告
    偽造之「吳順進」印章1 枚，係屬偽造之印章，雖未扣案，
    然無從證明業已滅失，自應依刑法第219 條之規定，宣告沒
    收。又被告甲○○偽造之「吳順進」印文共21枚（詳如附表
    所示），亦應依刑法第219 條之規定諭知沒收。
據上論斷，應依刑事訴訟法第273 條之1 第1 項、第299 條第1
項前段，刑法第216 條、第210 條、第211 條、第339 條第1 項
、第55條、第47條第1 項、第219 條，刑法施行法第1 條之1，
判決如主文。
本案經檢察官黃育仁到庭執行職務
中    華    民    國    99    年    1     月    15    日
                  刑事第四庭法  官  莊明達
以上正本證明與原本無異。
如不服本判決應於收受判決後10日內向本院提出上訴書狀，並應
應敘述具體理由。其未敘述上訴理由者，應於上訴期間屆滿後20
日內向本院補提理由書(均須按他造當事人之人數附繕本)「切勿
逕送上級法院」。
                            書記官  劉欣怡
中    華    民    國    99    年    1     月    15    日
附錄本判決論罪科刑依據法條全文：
刑法第216條
行使第210條至第215條之文書者，依偽造、變造文書或登載不實
事項或使登載不實事項之規定處斷。
刑法第210條
偽造、變造私文書，足以生損害於公眾或他人者，處5 年以下有
期徒刑。
刑法第211條
偽造、變造公文書，足以生損害於公眾或他人者，處1年以上7年
以下有期徒刑。
刑法第339條
意圖為自己或第三人不法之所有，以詐術使人將本人或第三人之
物交付者，處5年以下有期徒刑、拘役或科或併科1千元以下罰金
。
附表：
  ┌──┬────────────┬──────────┐
  │編號│ 偽造之印章、文書       │偽造印章、印文之數量│
  ├──┼────────────┼──────────┤
  │ 1  │「吳進順」印章          │印章壹枚            │
  ├──┼────────────┼──────────┤
  │ 2  │大成公司名片            │無                  │
  ├──┼────────────┼──────────┤
  │ 3  │「桃園縣政府地政局」97年│無                  │
  │    │5 月30日發文予寶中公司之│                    │
  │    │公文                    │                    │
  ├──┼────────────┼──────────┤
  │ 4  │臺北縣汐止地政事務所核發│無                  │
  │    │之汐止市○○○段叭嗹港口│                    │
  │    │小段402-001 至402-006 土│                    │
  │    │地登記謄本              │                    │
  ├──┼────────────┼──────────┤
  │ 5  │中華郵政公司定存單      │無                  │
  ├──┼────────────┼──────────┤
  │ 6  │寶中公司傅家寶預售屋簡易│「吳順進」印文貳枚  │
  │    │型簽訂契約書            │                    │
  ├──┼────────────┼──────────┤
  │ 7  │傅家寶預售屋 (第13期)別 │ 無                 │
  │    │墅主建物附屬設備清冊    │                    │
  ├──┼────────────┼──────────┤
  │ 8  │傅家寶預售屋第13期透天別│「吳順進」印文壹枚  │
  │    │墅主契約移轉契約書      │                    │
  ├──┼────────────┼──────────┤
  │ 9  │傅家寶透天別墅預收屋預收│「吳順進」印文陸枚  │
  │    │工程款收據              │                    │
  ├──┼────────────┼──────────┤
  │ 10 │傅家寶透天別墅預售屋土地│「吳順進」印文伍枚  │
  │    │增值稅收據              │                    │
  ├──┼────────────┼──────────┤
  │ 11 │傅家寶透天別墅預售屋各式│「吳順進」印文伍枚  │
  │    │稅費收據                │                    │
  ├──┼────────────┼──────────┤
  │ 12 │傅家寶透天別墅預售屋預收│無                  │
  │    │款項明名細表            │                    │
  ├──┼────────────┼──────────┤
  │ 13 │傅家寶第13期預售別墅通知│「吳順進」印文壹枚  │
  │    │書                      │                    │
  ├──┼────────────┼──────────┤
  │ 14 │傅家寶第13期預售別墅個人│「吳順進」印文壹枚  │
  │    │買賣履約保證切結書      │                    │
  └──┴────────────┴──────────┘

司法院資訊處製作；財團法人民間司法改革基金會備份。
